臺灣臺中地方法院刑事判決
111年度原訴字第50號
公  訴  人  臺灣臺中地方檢察署檢察官
被      告  林名成


選任辯護人  黃逸仁律師
            陳苡瑄律師
被      告  何柏勳


            林晏宇



            張詠昇



            李浩南



上  一  人
選任辯護人  梁家昊律師（法扶律師）
上列被告等因妨害秩序等案件，經檢察官提起公訴（110年度偵
字第40261號），因被告於本院準備程序中，就被訴事實為有罪
之陳述，經告知簡式審判程序之旨，並聽取當事人之意見後，經
本院合議庭裁定由受命法官獨任行簡式審判程序，本院判決如下
：
    主    文
辛○○犯意圖供行使之用而攜帶兇器，在公共場所聚集三人以上首
謀及下手實施強暴罪，處有期徒刑拾月。扣案之木製球棒貳支及
鋁製球棒壹支，均沒收之。
己○○犯意圖供行使之用而攜帶兇器，在公共場所聚集三人以上下
手實施強暴罪，處有期徒刑玖月。
壬○○犯意圖供行使之用而攜帶兇器，在公共場所聚集三人以上下
手實施強暴罪，處有期徒刑捌月。
庚○○犯意圖供行使之用而攜帶兇器，在公共場所聚集三人以上下
手實施強暴罪，處有期徒刑捌月。
戊○○犯意圖供行使之用而攜帶兇器，在公共場所聚集三人以上下
手實施強暴罪，處有期徒刑柒月。
    犯罪事實
一、辛○○前與丁○○間因債務糾紛未獲解決，於民國110年11月3日
    前某時許告知己○○欲尋人一同找丁○○要債，己○○遂以微信通
    訊軟體於同年11月3日21時24分許成立群組，以己暱稱「靜
    以致遠」帳號邀請微信通訊軟體暱稱「江辰」即戊○○、「阿
    哲」即辛○○，與「高A」之不詳友人加入該群組以便聯繫，
    「高A」則再邀請「毛」即壬○○加入同群組，辛○○於得知丁○○所使用車輛之車牌號碼及住址後，即基於意圖供行使之用
    而攜帶兇器，在公共場所聚集三人以上，首謀下手實施強暴
    、傷害及妨害自由之犯意，決定集合地點、行動地點及行動
    方式，並透過上開微信通訊軟體群組告知該群組成員，而己○○、戊○○、壬○○得知後，即與辛○○共同基於意圖供行使之用
    而攜帶兇器，在公共場所聚集三人以上，下手實施強暴、傷
    害及妨害自由之犯意聯絡，相約在臺中市西區向上路與英才
    路交岔路口處集合，壬○○則駕駛車牌號碼000-0000號自用小
    客車搭載同具犯意聯絡之庚○○前往該處集合，待集合後辛○○
    攜帶木製球棒2支、鋁製球棒1支，改搭乘由己○○所駕駛之上
    開自用小客車，並搭載壬○○、戊○○及庚○○一同至臺中市北區
    梅川東路3段62巷，辛○○另以電話聯繫同具犯意聯絡之丙○○
    （由本院另行審結）自行前往，嗣同日22時6分許辛○○、己○○、壬○○、戊○○及庚○○到達臺中市北區梅川東路3段62巷，確
    認丁○○使用車輛停放在該巷口處，同日22時32分許丙○○搭乘
    計程車與其等會合，待同日22時51分許丁○○前往該處取車，
    辛○○等人見狀，即上前包圍丁○○，為免其逃脫，辛○○、壬○○
    及庚○○均徒手，而己○○、丙○○則分持球棒毆打丁○○之身體、
    頭及腳部等處，戊○○則在場把風，待丁○○無力反抗被強拉上
    車，再由己○○駕駛上開自用小客車、由壬○○及丙○○各坐在丁○○左右兩側，將丁○○壓制在汽車後座腳踏處、戊○○坐副駕駛
    座、庚○○則躺在後車廂，共同將丁○○強押至辛○○所承租址設
    臺中市○○區○○路000號之雲平汽車旅館218號房，辛○○則另行
    乘車前往該處；至雲平汽車旅館218號房內，為使丁○○同意
    償還積欠辛○○款項，己○○遂承前傷害犯意，再持球棒毆打丁○○身體及腳，因此致丁○○受有顏面部撕裂傷1公分、顏面部
    擦挫傷、雙上肢擦挫傷、右下肢撕裂傷1.3公分及1.5公分、
    左下肢撕裂傷1公分及1公分等傷害，並以上開方式剝奪丁○○
    之身體行動自由。嗣經警獲報臺中市○區○○○路0段00巷○○○○○○○○○號碼，警方旋循線查悉其等前往雲平汽車旅館，當場查
    獲逮捕辛○○等人，並扣得木製球棒2支及鋁製球棒1支（現場
    扣得毒咖啡包45包及毒品原料3包部分均由臺灣臺中地方檢
    察署檢察官另案偵辦）。
二、案經丁○○訴由臺中市政府警察局第二分局報告臺灣臺中地方
    檢察署檢察官偵查起訴。　　
    理    由
壹、證據能力部分
一、本件被告辛○○、己○○、壬○○、戊○○、庚○○等5人所犯為死刑
    、無期徒刑、最輕本刑為3年以上有期徒刑以外之罪，且非
    高等法院管轄第一審之案件，而被告5人於本院行準備程序
    中，就被訴事實為有罪之陳述，經本院告知簡式審判程序之
    旨，並聽取當事人之意見後，由本院依刑事訴訟法第273條
    之1第1項裁定行簡式審判程序。又依刑事訴訟法第273條之2
    、第159條第2項之規定，簡式審判程序不受同法第159條第1
    項、第161條之2 、第161條之3 、第163條之1及第164 條至
    第170條所規定證據能力認定及調查方式之限制。
二、又本案判決以下所引用之非供述證據，無刑事訴訟法第159
    條第1項規定傳聞法則之適用，經本院於審理時依法踐行調
    查證據程序，被告5人及被告辛○○、庚○○之辯護人與檢察官
    均不爭執各該證據之證據能力，且與本案待證事實具有自然
    之關聯性，亦查無依法應排除其證據能力之情形，依法自得
    作為證據。
貳、實體部分
一、認定犯罪事實所憑之證據及理由：
    上揭犯罪事實，業據被告5人於本院準備程序及審理時均坦
    承不諱，且互核相符，亦核與證人即告訴人丁○○於警詢及偵
    訊證述（見警卷第55頁至第59頁、偵卷第190頁至第192頁）
    之情節相符，並有木製球棒2支、鋁製球棒1支扣案可證。復
    有指認犯罪嫌疑人紀錄表、犯罪嫌疑人指認表、指認犯嫌真
    實姓名對照表（告訴人指認被告5人及同案被告丙○○）、中
    國醫藥大學附設醫院診斷證明書、臺中市政府警察局第二分
    局搜索扣押筆錄、扣押物品目錄表、車牌號碼000-0000號自
    用小客車之車輛詳細資料報表、臺中市政府警察局勤務指揮
    中心受理110報案紀錄單、現場及扣案物照片【雲平汽車旅
    館】、監視器錄影畫面翻拍照片【臺中市北梅川東路3段62
    巷】、被告辛○○手機對話紀錄翻拍照片、被告己○○手機對話
    紀錄翻拍照片、被告戊○○手機對話紀錄翻拍照片、被告壬○○
    手機對話紀錄翻拍照片（見警卷第61頁至第75頁、第79頁至
    第93頁、第115頁至第117頁、第141頁至第143頁、第177頁
    至第179頁、第227頁至第229頁）、臺中市政府警察局第二
    分局110年11月23日中市警二分偵字第1100050378號函暨檢
    附之員警職務報告書、監視器錄影畫面翻拍照片【雲平汽車
    旅館】、刑案現場勘察報告、刑案現場照片、勘察採證同意
    書、手繪平面圖、扣案物照片【雲平汽車旅館】、監視器錄
    影畫面翻拍照片【臺中市○區○○○路0段00巷○○○000○○○○○○00
    號扣押物品清單及扣案物照片（見偵卷第265頁、第269頁至
    第339頁、第347頁至第375頁、第379頁、第385頁）在卷可
    佐。足認被告5人上開任意性之自白，核與事實相符，堪予
    採信。是本案事證明確，被告5人上開犯行，均洵堪認定，
    應依法論罪科刑。
二、論罪科刑：
(一)按刑法及特別法所稱「首謀」，須於人群中為首倡議，犯罪
    主體為多數人，對群體中有指揮他人動手且居於主導策劃地
    位者而言（最高法院103年度台上字第1904號判決意旨參照
    ）。復刑法上所謂「兇器」，其種類並無限制，凡客觀上足
    以對人之生命、身體、安全構成威脅，具有危險性之兇器均
    屬之（最高法院111年度台上字第273號判決意旨參照）。又
    刑法第302條非法剝奪他人行動自由者，係指私行拘禁以外
    之非法方法，不限於有形之腕力或無形之脅迫、恫嚇，亦不
    問時間之長短，凡以私力拘束妨礙他人之身體行動自由即屬
    之（最高法院111年度台上字第2314號判決意旨參照）。查
    ，被告辛○○自陳係其與告訴人有金錢糾紛，由其找被告己○○
    ，請被告己○○找被告壬○○他們，會合地點及行動地點均係由
    其所決定，由其提議先在臺中市西區向上路與英才路口集合
    後，再至臺中市北區梅川東路3段62巷等告訴人，並由其聯
    絡同案被告丙○○自行至臺中市北區梅川東路3段62巷，扣案
    之木製球棒2支及鋁製球棒1支係由其放在被告己○○車上，由
    被告己○○帶至臺中市北區梅川東路3段62巷，且係由其提議
    決定開車將告訴人帶到雲平汽車旅館218號房等情（見本院
    卷第185頁至第187頁），足徵被告辛○○在本案中係處於為首
    倡議，指揮他人動手且居於主導策劃地位。又扣案之木製球
    棒2支及鋁製球棒1支係被告辛○○所有，並攜至案發現場，由
    被告己○○、同案被告丙○○分持鋁製球棒1支、木製球棒1支，
    毆打告訴人，被告壬○○、庚○○徒手毆打告訴人，被告戊○○則
    在現場把風，亦業經被告5人及同案被告丙○○於本院審理時
    供明在卷（見本院第138頁至第139頁）。則被告5人意圖供
    行使之用而攜帶兇器，在公共場所聚集三人以上，共同下手
    實施強暴之事實，灼然至明。再者，被告己○○、同案被告丙○○強拉告訴人上車，由被告壬○○、同案被告丙○○各坐在告訴
    人左右兩側，將告訴人壓制在後座腳踏處，再由被告己○○駕
    駛該車，被告戊○○坐在該車副駕駛座，而被告庚○○則躺在該
    車後車廂，一同將告訴人強押至址設臺中市○○區○○路000號
    之雲平汽車旅館218號房內，業經被告5人坦認在卷（見本院
    卷第144頁、第185頁至187頁），是被告5人所為已拘束妨礙
    告訴人之身體行動自由，依最高法院上開判決意旨，已該當
    刑法第302條非法剝奪他人行動自由罪之構成要件。
(二)是核被告辛○○所為，係犯刑法第150條第2項第1款、第1項後
    段之意圖供行使之用而攜帶兇器，在公共場所聚集三人以上
    ，首謀及下手實施強暴罪、同法第302條之非法剝奪他人行
    動自由罪；而被告己○○、壬○○、戊○○、庚○○等4人所為，均
    係犯刑法第150條第2項第1款、第1項後段之意圖供行使之用
    而攜帶兇器，在公共場所聚集三人以上，下手實施強暴罪、
    同法第302條之非法剝奪他人行動自由罪。至起訴意旨認被
    告5人所為，均係犯刑法第150條第1項後段之在公共場所眾
    集三人以上，下手實施強暴罪嫌、同法第304條第1項之強制
    罪嫌部分，尚有未洽，惟此部分業經檢察官當庭更正（見本
    院卷第250頁、第256頁），本院已毋庸變更起訴法條，併此
    敘明。
(三)按共犯在學理上，有「任意共犯」與「必要共犯」之分，前
    者指一般原得由一人單獨完成犯罪而由二人以上共同實施之
    情形，當然有刑法總則共犯規定之適用；後者係指須有二人
    以上之參與實施始能成立之犯罪而言。且「必要共犯」依犯
    罪之性質，尚可分為「聚合犯」與「對向犯」，其二人以上
    朝同一目標共同參與犯罪之實施者，謂之「聚合犯」，如刑
    法分則之公共場所或公眾得出入之場所聚集三人以上下手實
    施強暴、脅迫罪、參與犯罪結社罪、輪姦罪等是，因其本質
    上即屬共同正犯，故除法律依其首謀、下手實施或在場助勢
    等參與犯罪程度之不同，而異其刑罰之規定時，各參與不同
    程度犯罪行為者之間，不能適用刑法總則共犯之規定外，其
    餘均應引用刑法第28條共同正犯之規定（最高法院81年台非
    字第233號判決意旨參照）。據此，就被告辛○○意圖供行使
    之用而攜帶兇器，在公共場所聚集三人以上，首謀施強暴罪
    部分，不論以共同正犯。惟就被告5人意圖供行使之用而攜
    帶兇器，在公共場所聚集三人以上，下手實施強暴罪，及非
    法剝奪他人行動自由罪之部分，其等彼此間具犯意聯絡及行
    為分擔，應論以共同正犯。
(四)被告辛○○係一行為而同時觸犯上開2罪，為想像競合犯，應
    依刑法第55條前段規定，從一重之意圖供行使之用而攜帶兇
    器，在公共場所聚集三人以上，首謀及下手實施強暴罪處斷
    ，而被告己○○、壬○○、戊○○、庚○○等4人均係一行為而同時
    觸犯上開2罪，為想像競合犯，應依刑法第55條前段規定，
    各從一重之意圖供行使之用而攜帶兇器，在公共場所聚集三
    人以上，下手實施強暴罪處斷。　　
(五)又被告5人本案所為，該當刑法第150條第2項第1款之加重要
    件，爰審酌其等本案犯行係在道路巷口之公共場所，由被告
    己○○、同案被告丙○○分持球棒毆打告訴人，並由被告辛○○、
    壬○○、庚○○徒手毆打告訴人後，強押告訴人上車，並將告訴
    人押至汽車旅館房間內等情，考量其等犯罪人數、犯罪地點
    、犯罪手段及所持用之兇器，妨害公共秩序、社會安寧及告
    訴人身體行動自由之程度非輕，爰均依刑法第150條第2項第
    1款規定加重其刑。　
(六)法院於審酌被告是否適用累犯規定而加重其刑時，訴訟程序
    上應先由檢察官就前階段被告構成累犯之事實，以及後階段
    應加重其刑之事項，主張並具體指出證明方法後，法院才需
    進行調查與辯論程序，而作為是否加重其刑之裁判基礎。前
    階段構成累犯事實為檢察官之實質舉證責任，後階段加重量
    刑事項為檢察官之說明責任，均應由檢察官分別負主張及具
    體指出證明方法之責（最高法院110年度台上大字第5660號
    裁定意旨參照）。查，檢察官於起訴書及本院審理時，就被
    告有何構成累犯之事實，未為主張並具體指出證明方法，且
    就是否有加重其刑之必要，亦未加以說明，揆諸上開說明，
    本院即未能遽論以本案被告是否構成累犯並依累犯規定加重
    其刑，惟為充分評價本案被告之品行，本院仍於後述量刑時
    一併審酌被告之前科素行資料，併此敘明。　
(七)爰以行為人之責任為基礎，審酌被告辛○○僅因其與告訴人間
    有債務糾紛，竟為首倡議本案犯行，並與被告己○○、壬○○、
    戊○○、庚○○等人共同對告訴人下手實施強暴及妨害自由之犯
    行，其等法治觀念淡薄，所為對公共秩序、社會安寧及告訴
    人身體行動自由之妨害程度非輕，殊值非難。惟考量被告5
    人於本院準備程序及審理時均已坦承犯行，並已與告訴人成
    立調解（見本院卷第275頁至277頁之111年度中司刑移調字
    第1202號調解程序筆錄）之犯罪後態度，及被告辛○○曾因妨
    害公務案件，經法院判決判處罪刑（拘役刑）確定、被告己○○曾因違反毒品危害防制條例案件，經法院判決判處罪刑（
    徒刑）確定、被告壬○○曾因妨害自由、公共危險等案件，分
    別經法院判決判處罪刑（拘役刑、徒刑）確定之前科素行狀
    況，兼衡被告5人所自陳之智識程度及家庭經濟狀況（見本
    院卷第267頁、第146頁至第147頁），暨被告5人之犯罪動機
    、手段、行為分擔、所生危害程度等一切情狀，分別量處如
    主文所示之刑。
(八)至被告辛○○、庚○○之辯護人雖表示被告辛○○、庚○○已與告訴
    人達成和解，請求緩刑宣告等語。惟按緩刑之宣告，除應具
    備一定條件外，並須有可認為以暫不執行刑罰為適當之情形
    ，始得為之，屬法院裁判時得依職權裁量之事項（最高法院
    90年度台上字第4406號判決意旨參照）。查，被告辛○○、庚○○固未曾因故意犯罪而受有期徒刑以上刑之宣告，有其2人
    之臺灣高等法院被告前案紀錄表附卷可稽（本院卷第29頁至
    第30頁、第51頁），又被告辛○○、庚○○雖已與告訴人成立調
    解，已如前述，惟考量被告辛○○僅因其與告訴人間有債務糾
    紛，竟為首倡議本案犯行，且對告訴人下手實施強暴之犯行
    ，而被告庚○○與告訴人毫不認識，竟亦參與本案，對告訴人
    下手實施強暴之犯行，其等手段惡劣，且恣意破壞公共秩序
    及社會安寧，藐視法律威信，可見其等法治觀念淡薄，自有
    藉刑之執行矯正其等偏差行為，衡平其等犯罪所肇致損害之
    必要，因認本件尚無暫不執行被告辛○○、庚○○刑罰為適當之
    情事，爰不予宣告緩刑，併此敘明。　　　
三、沒收部分：
    扣案之木製球棒2支及鋁製球棒1支為被告辛○○所有，且由被
    告辛○○放在被告己○○車上，由被告己○○攜至案發現場供本案
    犯行所用之物，業經被告辛○○於本院準備程序時供明在卷（
    見本院卷第185頁至第187頁），爰依刑法第38條第2項前段
    規定，於被告辛○○罪刑項下，宣告沒收之。至扣案之瓦斯空
    氣槍1支，為告訴人所有，業經告訴人於警詢時陳明在卷（
    見警卷第57頁至第58頁），且經送內政部警政署刑事警察局
    鑑定，鑑定結果為其單位面積動能為8.16焦耳/平方公分，
    未達20焦耳/平方公分，不具殺傷力，有該局110年12月16日
    刑鑑字第1108030557號鑑定書在卷足憑（見偵卷第401頁至
    第406頁），非屬違禁物，且核與本案無關，爰不予宣告沒
    收。又扣案之毒咖啡包45包 亦核與本案無關，亦爰不予宣
    告沒收，附此敘明。
四、不另為不受理之諭知部分
(一)公訴意旨略以：被告5人於民國110年11月3日22時51分許，
    見告訴人前往臺中市北區梅川東路3段62巷取車時，基於傷
    害之犯意聯絡，上前包圍告訴人，被告辛○○、壬○○、庚○○均
    徒手並用腳、被告己○○及同案被告丙○○則持球棒毆打丁○○之
    身體、頭及腳部等處，被告戊○○則在場把風，待告訴人無力
    反抗被強拉上車，再由被告己○○駕車、被告壬○○及同案被告
    丙○○將告訴人壓制在汽車後座腳踏處、被告戊○○坐副駕駛座
    、被告庚○○坐後車廂之方式，共同將告訴人載至被告辛○○所
    承租址設臺中市○○區○○路000號之雲平汽車旅館218號房，被
    告辛○○則另行乘車前往該處；至雲平汽車旅館218號房內，
    為使告訴人同意償還積欠被告辛○○款項，被告己○○遂承前傷
    害犯意，再持球棒毆打告訴人身體及腳，因此致告訴人受有
    顏面部撕裂傷1公分、顏面部擦挫傷、雙上肢擦挫傷、右下
    肢撕裂傷1.3公分及1.5公分、左下肢撕裂傷1公分及1公分等
    傷害。因認被告5人均涉犯刑法第277條第1項之傷害罪嫌等
    語。
(二)按告訴乃論之罪，告訴人於第一審辯論終結前，得撤回其告
    訴；又告訴經撤回者，法院應諭知不受理之判決，刑事訴訟
    法第238條第1項、第303條第3款分別定有明文。再按倘係案
    件應為免訴或不受理諭知判決（含一部事實不另為免訴或不
    受理諭知之情形）時，因屬訴訟條件欠缺之程序判決，與被
    告已為之有罪陳述，並無衝突，且與犯罪事實之認定無關，
    而與簡式審判僅在放寬證據法則並簡化證據調查程序，並非
    免除法院認事用法職責，亦無扞格，更符合簡式審判程序為
    求訴訟經濟、減少被告訟累之立法意旨，此時法院既係於尊
    重當事人之程序參與權後，改行簡式審判程序，如檢察官於
    訴訟程序之進行中，未曾異議，而無公訴權受侵害之疑慮時
    ，縱使法院並未撤銷原裁定，改行通常審判程序，以避免訴
    訟勞費，仍屬事實審法院程序轉換職權之適法行使，不能指
    為違法（最高法院111年度台上字第1289號判決意旨參照）
    。
(三)經查，本件告訴人告訴被告5人傷害部分，公訴意旨認被告5
    人均係犯刑法第277條第1項之傷害罪，依同法第287條前段
    之規定，須告訴乃論。茲因告訴人已與被告5人成立調解，
    並具狀撤回對被告5人關於告訴乃論部分之告訴，有本院調
    解程序筆錄及聲請撤回告訴狀各1份在卷可憑（本院卷第235
    頁至第239頁），此部分原應為公訴不受理之判決，然因起
    訴書認被告5人此部分犯行，與上開經本院認定有罪部分，
    具有想像競合犯之裁判上一罪關係，爰不另為不受理之諭知
    。
據上論斷，應依刑事訴訟法第273條之1第1項、第299條第1項前
段，刑法第150條第1項、第2項第1款、第302條第1項、第28條、
第55條前段、第38條第2項，刑法施行法第1條之1第1項，判決如
主文。
本案經檢察官乙○○提起公訴，檢察官甲○○到庭執行職務。
中    華    民    國    111    年    10    月    6    日
                  刑事第十一庭 法  官  曹錫泓
以上正本證明與原本無異。　　　　　　　　　
如不服本判決應於收受送達後20日內向本院提出上訴書狀，並應
敘述具體理由；其未敘述上訴理由者，應於上訴期間屆滿後20日
內向本院補提理由書（均須按他造當事人之人數附繕本）「切勿
逕送上級法院」。
告訴人或被害人如不服判決，應備理由具狀向檢察官請求上訴，
上訴期間之計算，以檢察官收受判決正本之日起算。 
                               書記官  張雅如
中　　華　　民　　國　　111 　年　　10　　月　　6 　　日
附錄本案論罪科刑法條全文：
刑法第150條
在公共場所或公眾得出入之場所聚集三人以上，施強暴脅迫者，
在場助勢之人，處1年以下有期徒刑、拘役或10萬元以下罰金；
首謀及下手實施者，處6月以上5年以下有期徒刑。
犯前項之罪，而有下列情形之一者，得加重其刑至二分之一：
一、意圖供行使之用而攜帶兇器或其他危險物品犯之。
二、因而致生公眾或交通往來之危險。
刑法第302條
私行拘禁或以其他非法方法，剝奪人之行動自由者，處5年以下
有期徒刑、拘役或9千元以下罰金。
因而致人於死者，處無期徒刑或7年以上有期徒刑；致重傷者，
處3年以上10年以下有期徒刑。
第1項之未遂犯罰之。